臺灣高等法院高雄分院民事判決　九十二年度上字第一八七號
　　　上　訴　人　丙○○○
　　　法定代理人　乙○○
　　　訴訟代理人　林榮和律師
　　　被　上訴人　屏東縣高樹鄉公所
　　　法定代理人　甲○○
　　　訴訟代理人　邱明政律師
當事人間請求清償債務事件，上訴人對於中華民國九十二年六月六日臺灣屏東地方法
院九十二年訴字第二四六號第一審判決提起上訴，本院於九十三年十月五日辯論終結
，判決如下：
　　　主　　　文
上訴駁回。
第二審訴訟費用由上訴人負擔。
　　　事實及理由
一、被上訴人主張：被上訴人所有坐落屏東縣高樹鄉○○○段七０六地號土地上第一
    公墓火葬場（以下簡稱系爭火葬場）委託上訴人管理經營，兩造並簽訂高樹鄉火
    葬場委託管理使用合約書（以下簡稱系爭合約書），依系爭合約書第四條約定，
    每半年結帳一次，扣除外鄉鎮一般居民火化加收費用部分，作為被上訴人之地方
    建設經費外，如有盈餘，應提撥五成交由被上訴人繳庫，作為充實設備，美化綠
    化環境及改善喪葬設施之經費。而上訴人雖依前開約定於九十一年七月八日繳付
    九十一年一月至六月上半年收入款，惟就九十一年七月至十二月之下半年應繳款
　　新臺幣（下同）二百零三萬零二百二十三元迄未依約給付。被上訴人乃於九十二
　　年二月六日以公函催告上訴人於文到十日內繳付之，該公函已於同年三月七日送
　　達上訴人，是以九十二年三月十八日為本件法定遲延利息之起算日。爰依系爭合
    約書之法律關係，提起本件訴訟。聲明求為判決：(一)上訴人應給付被上訴人二百
    零三萬零二百二十三元，及自民國九十二年三月十八日起至清償日止，按年息百
    分之五計算之利息。(二)訴訟費用由上訴人負擔。(三)被上訴人願供擔保，請准宣告
    假執行。上訴人則以：系爭火葬場係由上訴人出資興建，上訴人為配合政府政策
　　，申請政府補助款，地目變更等因素，以被上訴人名義補請領建造執照及使用執
　　照，火葬爐部分則表示贈與被上訴人，以此方式作為取得永續維護慈善事業之宗
　　旨與目的，並與被上訴人簽訂得利分配契約書（按即系爭合約書），是被上訴人
　　對於系爭火葬場並無真正之權利。縱依被上訴人所提出系爭合約書，上訴人應給
　　付被上訴人前開款項，惟依系爭合約書第十條約定：「委託管理使用期間，甲方
　　（即被上訴人）如有意收回自營，乙方（即上訴人）不得異議，惟甲方對乙方應
　　協議補償」等語。被上訴人於九十二年一月一日起，在未為適度補償上訴人之狀
　　態下，擅自將系爭火葬場收回自營，是被上訴人應補償上訴人。亦即上訴人對被
　　上訴人之補償債權已屆期，而上訴人就系爭火葬場投資一千一百四十四萬元，且
　　依被上訴人所提出之系爭合約書，被上訴人之收入遠超上訴人甚多，因此被上訴
　　人應補償上訴人之金額應以一千一百四十四萬元為合理。上訴人自得依民法第三
　　百三十四條第一項規定，以被上訴人應補償上訴人之前開金額在二百零三萬零二
　　百二十三元範圍內，與被上訴人本件請求之金額主張抵銷。被上訴人自不得請求
　　上訴人給付前開金額等語資為抗辯。並答辯聲明：(一)被上訴人之訴及假執行之聲
　　請均駁回。(二)如受不利之判決，願供擔保，請准宣告免為假執行。
二、本件原審對於被上訴人之請求判決上訴人勝訴，並依兩造之陳明，分別酌定相當
    擔保金額，併予宣告假執行及免為假執行。上訴人聲明不服，上訴聲明求為判決
    ：(一)原判決廢棄。(二)被上訴人在第一審之訴及假執行之聲請均駁回。(三)第一、二
    審訴訟費用由被上訴人負擔。被上訴人則答辯聲明：(一)上訴駁回。(二)第二審訴訟
    費用由上訴人負擔。
三、查系爭火葬場係由被上訴人提供土地，並爭取預算興建，因使用上訴人原有設備
    ，兩造乃於七十九年五月一日簽訂管理使用合約書，期間或三年或一年續約一次
    ，迄至被上訴人於九十一年十二月三十一日約滿不續約而收回自營，已長達十二
    年。而依兩造於九十一年四月十九日所簽訂系爭合約書（見原審卷第六頁）第四
    條約定，每半年結算一次，扣除外鄉鎮一般居民火化加收費用部分，作為被上訴
    人之地方建設經費外，如有盈餘，應提撥五成，交由被上訴人繳庫，作為充實設
    備，美化綠化環境及改善喪葬設施之經費，而被上訴人於九十二年二月六日以公
    函催告上訴人於文到十日內繳付自九十一年七月至同年十二月之下半年應繳款二
    百零三萬零二百二十三元，該公函已於同年三月七日送達上訴人，而上訴人依系
    爭合約第四條約定，自九十一年七月至十二月應給付被上訴人之盈餘確為二百零
    三萬零二百二十三元，乃上訴人迄未給付等事實，已據被上訴人提出系爭合約書
　　、屏東縣高樹鄉九十一年度高樹火葬場收支季報表及被上訴人函文等件為證，並
　　為兩造所不爭執，自堪信為真實。雖上訴人以前揭情詞置辯，經查：
　(一)依兩造於七十九年五月一日簽訂之「高樹鄉火葬管理使用合約」（見原審卷第四
    一頁至第四三頁），第一條約定：「第一公墓火葬場（建地坐落高樹鄉○○○段
    七０六地號）屋舍部分由甲方（即被上訴人）負責招標興建，以甲方名義起造，
　　焚化爐部分由乙方（即上訴人）負責採購安裝，完工後將產權無償贈與甲方」。
    第二條約定：「火葬場啟用後，一切行政管理由甲方委託乙方管理及使用」。又
    上訴人之訴訟代理人於原審亦自承：「第一次合約（按即前揭七十九年五月一日
　　所簽訂之（高樹鄉火葬場管理使用合約）有寫把火葬場的硬體設施，包括房屋、
　　火爐一個，還有週邊設施（如冰箱、油桶）贈與原告（即被上訴人）」等語（見
　　原審卷第二一頁），足見系爭火葬場之「屋舍部分」係由被上訴人以其名義起造
　　，而系爭火葬場之「焚化爐部分」則由上訴人採購安裝，完工後，由上訴人將其
　　所有權贈與被上訴人。被上訴人並於系爭火葬場啟用後，與上訴人訂約將之委託
　　上訴人管理使用。故系爭火葬場係屬被上訴人所有，應無疑義。而上訴人辯稱被
　　上訴人對系爭火葬場並無真正之權利云云，尚非可採。
　(二)次依系爭合約書第一條約定：「甲方（即被上訴人）所有坐落於高樹鄉第一公墓
    火葬場（東振新段七０六號）乙座，委託乙方（即上訴人）管理經營，合約日期
    ：自九十一年元月一日起至九十一年十二月底止共一年」。第十條約定：「委託
    管理使用期間，甲方如有意收回自營，乙方不得異議，惟甲方對乙方應為協議適
    度補償」。第五條約定：「委託管理使用於期限屆滿前一月，如乙方認需再續約
    ，應向甲方提出申請」。由此足徵兩造約定之委託管理期間係自九十一年元月一
    日起至九十一年十二月三十一日止，而上訴人亦未依約定於期限屆滿前一個月向
    被上訴人申請續約，則被上訴人於九十二年一月一日起（即於前揭約定委託管理
    使用期間屆滿後）收回自營。既非於委託管理使用期間內收回自營，自無需依系
    爭合約書第十條之約定，對上訴人為協議補償。是上訴人抗辯，被上訴人於九十
　　二年一月一日起在未為適度補償上訴人之狀態下，擅自將系爭火葬場收回自營，
　　是被上訴人應補償上訴人，且其補償債權已屆期。被上訴人應補償上訴人一千一
　　百四十四萬元，上訴人以被上訴人應補償上訴人之前開金額在二百零三萬零二百
　　二十三元範圍內，與被上訴人本件請求之金額主張抵銷云云，即屬無據，不足採
　　信。
　(三)兩造就系爭火葬場於委託管理使用期間由被上訴人收回自營乙事，曾召集五次協
    調，於九十一年十二月五日協調會（即第五次協調會）中，被上訴人之法定代理
    人即鄉長曾作結論第二點：「適度補償金額為新台幣二百萬元，且於本人鄉長任
　　期內完成（本案補償金額必須經由代表會審議通過後，編列預算辦理）。」然此
　　已迭經上訴人於九十一年十二月四日及九十二年二月十九日函覆不同意及否定收
　　回補償事宜，此亦有上訴人函二份在卷可稽，被上訴人並因上訴人未同意被上訴
　　人所建議之二百萬元補償案，致未能編列預算送鄉民代表會審議，是兩造間並無
　　補償二百萬元之合意甚明。參以被上訴人最後係於約定之委託管理使用期間屆滿
　　後，始予收回自營，依系爭合約書之約定，並無協議補償之義務，亦如前述，是
　　上訴人抗辯，被上訴人已表示願補償上訴人二百萬元，上訴人就此金額與被上訴
　　人所請求之金額主張抵銷云云，亦無足採。
四、綜上所述，原審因認被上訴人主張依系爭合約書之法律關係，請求上訴人給付二
    百零三萬零二百二十三元及自九十二年三月十八日起至清償日止，按週年利率百
    分之五計算之利息，為有理由，而為被上訴人勝訴之判決，並依兩造之陳明，分
    別酌定相當之擔保金額，併予宣告假執行及免為假執行，經核尚無不合。上訴論
    旨，指摘原判決不當，求予廢棄改判，非有理由，應予駁回。
五、據上論結，本件上訴為無理由，依民事訴訟法第四百四十九條第一項、第七十八
　　條，判決如主文。
中　　華　　民　　國　　　　九十三　　　年　　　十　 　 月　　 十五　　 日
　　　　　　　　　　　　　　　　　　　　　　　　民事第一庭
~B1審判長法官　黃金石
~B2法　　　官　魏式璧
~B3法　　　官　吳登輝
正本係照原本作成。
如對本判決上訴，須於判決送達後二十日內向本院提出上訴狀，其未表明上訴理由者
，應於上訴後二十日內向本院提出上訴理由書（均須按他造當事人之人數附繕本）。
上訴時應提出委任律師或具有律師資格之人之委任狀，並依附註條文規定辦理。
中　　華　　民　　國　　　　九十三　　　年　　　十　　　月　　 十八　 　日
~B法院書記官　梁美姿
附註：
民事訴訟法第四百六十六條之一：
對於第二審判決上訴，上訴人應委任律師為訴訟代理人，但上訴人或其法定代理人具
有律師資格者，不在此限。
上訴人之配偶、三親等內之血親、二親等內之姻親，或上訴人為法人、中央或地方機
關時，其所屬專任人員具有律師資格並經法院認為適當者，亦得為第三審訴訟代理人
。
第一項但書及第二項情形，應於提起上訴或委任時釋明之。
　　　　　　　　　　　　　　　　　　　　　　　　　　　　　　　　　　　　Ｈ
